【裁判字號】    94,訴,2623
【裁判日期】    950324
【裁判案由】    強盜等
【裁判全文】
臺灣板橋地方法院刑事判決              94年度訴字第2623號
公  訴  人  臺灣板橋地方法院檢察署檢察官
被      告  丁○○
            丙○○
                  （現因另案於臺灣臺北監獄臺北分監執行）
上二人共同
指定辯護人  本院公設辯護人甲○○
上列被告因妨害自由案件，經檢察官提起公訴（九十四年度偵字
第一五九一○號），被告就被訴事實為有罪陳述，本院合議庭裁
定改行簡式審判程序，判決如下：
    主  文
丁○○、丙○○共同以非法之方法剝奪人之行動自由，丁○○，
累犯，處有期徒刑拾月，丙○○處有期徒刑捌月。扣案鐵製手銬
壹副，木棍、鋁棒各壹支，均沒收之。
    事  實
一、丁○○曾於民國九十二年九月間因施用毒品案件，經本院判
    處有期徒刑九月確定，甫於九十三年九月三十日縮刑期滿執
    行完畢，猶不知悛悔，因受友人楊明德（檢察官偵辦中）之
    邀與丙○○，欲找尋積欠楊明德新臺幣（下同）一萬一千餘
    元債務，遲未清償之乙○○索討，三人共同基於傷害及妨害
    自由之犯意聯絡，於九十四年九月二十日上午零時許由楊明
    德駕駛車牌號碼為Ｌ七－二二三○號自用小客車（該車為戊○○於九十四年九月十五日上午七時許，在臺北縣三峽鎮○○路一○六巷十八號之三前失竊之物，丙○○、丁○○均對
    此無認識），攜帶鋁棒、木棍及鐵製手銬，在臺北縣土城市
    ○○路某處搭載丙○○，再至臺北縣中和市○○路某處超商
    搭載丁○○，人員匯齊，即乘車在臺北縣中和市找尋債務人
    乙○○，同日上午一時許，得知乙○○將在臺北縣中和市○○路與新生路口附近出現，楊明德遂將車交由丁○○駕駛，
    並在駛往上址途中沿街尋找乙○○，行至上址路口時，果然
    發覺乙○○騎乘機車在路邊，丁○○將車駛向乙○○之機車
    前，阻擋機車前進，將乙○○攔下，乙○○見狀隨即棄車逃
    逸，此時楊明德、丙○○分持鋁棒、木棍下車追趕，追及後
    二人即分持棍棒將乙○○打倒在地，致使乙○○受有左臉擦
    傷、背部多處擦傷、右肩兩肘、左外耳擦傷、右胸左下肢挫
    傷等傷害，楊明德並取出預藏之鐵製手銬，將乙○○雙手銬
    住，為抵債務並自乙○○口袋內取得Ｇ－PLUS牌行動電話一
    支、二千元、手錶一個等物，兩人並將乙○○押往由丁○○
    所駕駛之上開自用小客車內，以此強暴之方法，剝奪乙○○
    之行動自由，正欲駛離時，遭到場之巡邏員警發現，楊明德
    驚恐即趁隙騎乘乙○○之機車逃離現場，丙○○、丁○○則
    遭警當場逮捕，並扣得楊明德所有之鐵製手銬一副，木棍、
    鋁棒各一支等物，始查悉上情。
二、案經乙○○訴由臺北縣政府警察局中和分局移送臺灣板橋地
    方法院檢察署檢察官偵查起訴，本院改行簡式審判程序。
    理  由
一、訊據被告丁○○、丙○○對於在上揭時、地傷害、妨害自由
    之犯行均坦承不諱，核與告訴人乙○○於警詢、偵查中之指
    述情節相符合，並有誠泰醫院診斷證明書、Ｌ七－二二三○
    號自用小客車之贓物認領保管收據及告訴人受傷照片六幀可
    按，復有扣案之鐵製手銬一副，本棍、鋁棒各一支足稽，被
    告等之自白與事實相符，事證明確，犯行洵堪認定，應依法
    論科。
二、按刑法第三百零二條之妨害自由罪，係妨害他人自由之概括
    規定，如以使人行無義務之事，或妨害人行使權利為目的，
    而其強暴、脅迫復已達於剝奪人行動自由之程度，即只成立
    本罪，不應再依同法第三百零四條論處。次按以強暴之方法
    剝奪人之行動自由時，若無傷害之故意，而於實施強暴行為
    之過程中，致被害人受有傷害，乃實施強暴之當然結果，固
    不另論傷害罪。惟妨害自由罪，並非以傷人為當然之手段，
    若行為人另具有傷害故意，且發生傷害結果，自應成立傷害
    罪名，如經合法告訴，即應負傷害罪責，此有最高法院八十
    七年度台上字第二三三七號、九十三年度台上字第三四一二
    號判決足供參照。被告丁○○、丙○○為向告訴人索討債務
    ，先出於傷害之犯意，毆打告訴人，再取其財物以抵債，並
    將告訴人上手銬後帶上車，核被告等所為，係犯刑法第二百
    七十七條第一項之傷害罪、同法第三百零二條第一項之以非
    法之方法剝奪人之行動自由罪。另按刑法上之強盜罪，以有
    為自己或第三人不法所有之意圖為構成要件之一，若奪取財
    物係基於他種目的，而非出於不法所有之意思者，縱其行為
    違法，要不成立強盜罪，此亦有最高法院二十一年上字第十
    八號判例足供參照。經查被告等均供承係為共犯楊明德向告
    訴人追討債務而為上揭犯行，告訴人於警詢、偵查中分別陳
    述確曾積欠楊明德一萬餘元之債務等語（見偵卷第十四頁、
    八十二頁），被告等以毆打等強暴方式施以告訴人，主觀上
    無非在追討債務，並無不法所有之意圖，核與強盜之犯罪構
    成要件不合，原起訴書認被告等係涉犯刑法第三百三十條第
    一項之加重強盜罪嫌云云，自有未洽，惟業經公訴檢察官於
    本院審理時予以更正，核先敘明。被告等與楊明德就上揭傷
    害、以非法之方法剝奪人之行動自由罪，有犯意聯絡及行為
    分擔，應論以共同正犯。被告等所犯傷害、以非法之方法剝
    奪人之行動自由二罪間，有手段、目的之牽連犯關係，應依
    刑法第五十五條之規定，從一重以非法之方法剝奪人之行動
    自由罪處斷。被告丁○○曾於九十二年九月間因施用毒品案
    件，經本院判處有期徒刑九月確定，甫於九十三年九月三十
    日縮刑期滿執行完畢，有臺灣高等法院被告前案紀錄表在卷
    足稽，其受有期徒刑執行完畢，五年以內再犯本件最重本刑
    為有期徒刑以上之罪，為累犯，應依刑法第四十七條之規定
    加重其刑。爰審酌被告等均有竊盜、毒品等前案紀錄，素行
    不良，此有上揭被告前案紀錄表足考，均正值壯年，竟為索
    討債務，以暴力為之，犯罪之手段惡劣，惟犯罪後已經坦承
    犯行，且有悔意，及犯罪時所受之刺激、告訴人所受傷害之
    程度等一切情狀，分別量處如主文所示之刑。扣案之鐵製手
    銬一副，木棍、鋁棒各一支等物，係共犯楊明德所有，為供
    犯罪所用之物，業據被告等供明在卷，均依刑法第三十八條
    第一項第二款之規定沒收。
據上論斷，應依刑事訴訟法第二百七十三條之一第一項、第二百
九十九條第一項前段，刑法第二十八條、第三百零二條第一項、
第二百七十七條第一項、第五十五條、第四十七條、第三十八條
第一項第二款，罰金罰鍰提高標準條例第一條前段，判決如主文
。
本案經檢察官朱立豪到庭執行職務。
中    華    民    國    95    年    3     月    24    日
                  臺灣板橋地方法院刑事第十七庭
                              法  官  王綽光
以上正本證明與原本無異
如不服本判決應於送達後10日內向本院提出上訴狀
                              書記官  林文達
中    華    民    國    95    年    3     月    27    日
附錄本案論罪科刑法條全文
中華民國刑法第277條
 (普通傷害罪)
傷害人之身體或健康者，處三年以下有期徒刑、拘役或一千元以
下罰金。
犯前項之罪因而致人於死者，處無期徒刑或七年以上有期徒刑；
致重傷者，處三年以上十年以下有期徒刑。
中華民國刑法第302條
 (剝奪他人行動自由罪)
私行拘禁或以其他非法方法，剝奪人之行動自由者，處五年以下
有期徒刑、拘役或三百元以下罰金。
因而致人於死者，處無期徒刑或七年以上有期徒刑，致重傷者，
處三年以上十年以下有期徒刑。
第 1 項之未遂犯罰之。


司法院資訊處製作；財團法人民間司法改革基金會備份。
